臺灣嘉義地方法院刑事判決　　　　　　　　　　　　　九十一年度訴字第一三號
　　公　訴　人　臺灣嘉義地方法院檢察署檢察官
　　被　　　告　丙○○
　　　　　　　　丁○○○
右列被告等因違反公職人員選舉罷免法案件，經檢察官提起公訴（九十一年度偵字第
七四九號），本院判決如左：
    主  文
丙○○、丁○○○共同連續對於有投票權之人，交付賄賂而約其投票權為一定之行使
，各處有期徒刑肆月，如易科罰金以參佰元折算壹日。均褫奪公權壹年。均緩刑貳年
。交付之賄賂金新台幣捌仟元沒收。
    事  實
一、丙○○為嘉義巿第六屆巿議員選舉候選人郭美玲之胞弟，為使該候選人順利當選
    ，乃於民國九十一年一月間以電話或至丁○○○嘉義市○○里○○街一五四號住
    處，請求丁○○○代為向鄰右有選舉權人買票賄選，經丁○○○允諾，二人即基
    於概括犯意之聯絡，惟因丁○○○因識字不多，乃由同意受賄之鄰居自行抄錄其
    戶籍內有投票權之名單，而於九十一年一月間某日，由丁○○○先至戊○○位於
    嘉義市○○里○○街一六六號之住處表明欲以每票新台幣（下同）一千元之代價
    ，請其投票支持候選人郭美玲，經戊○○允諾，其家中三票，而由丁○○○抄錄
    名冊。丁○○○又至甲○○位於嘉義市○○里○○街一六四號之住處，表明欲以
    每票一千元之代價，請其投票支持候選人郭美玲，經甲○○允諾，其家中五票，
    而由丁○○○抄錄投票權人之名冊。並隨即通知丙○○前往伊家中拿取名單。因
    當日丙○○所攜帶現金不足，乃於隔日夜間再前往丁○○○家中，交付新臺幣（
    下同）一萬四千元現款（起訴書指述丁○○○抄錄十四名，惟部分事實本院認其
    犯罪事實不能證明，詳如後述）為應及競選文宣，以每位有選舉權人一票一千元
    之代價，由丁○○○先後轉發予戊○○三千元；轉發予甲○○五千元，而連續交
    付賄賂，並要求務必支持候選人郭美玲，而約其為投票權一定之行使。丙○○、
    丁○○○二人並於偵查中偵訊時，自白其犯行。
二、案經台灣嘉義地方法院檢察署檢檢察官自動檢舉並指揮法務部調查局嘉義巿調查
    站及嘉義巿警察局第二分局報請台灣嘉義地方法院檢察署檢察官偵查起訴。
    理  由
一、右揭犯罪事實業經被告丙○○及丁○○○坦承不諱，且二人所供情節大致均相符
    合，並核與證人戊○○、甲○○等所供事實互相合，其等自白與事實相符，自
    堪採信，被告等犯行洵堪認定。至於被告丁○○○交付賄賂金之日期其已供陳不
    復記憶，且證人戊○○、甲○○亦無法明確指陳被告丁○○○交付賄賂金之日期
    ，是本院亦無從明確認定丁○○○確實交付賄賂金之日期，併予陳明。
二、核被告丙○○、丁○○○對有投票人交付賄賂而約其為一定行使之行為，均係犯
    公職人員選舉罷免法第九十條之一第一項之妨害投票罪。被告二人有犯意之聯絡
    及行為之分擔，為共同正犯。被告二次妨害投票之犯行，時間緊接，構成要件相
    同，顯係基於概括之犯意為之，應依連續犯之規定，以一罪論，並加重其刑。被
    告二人對於有投票權之人，期約賄賂，而約使投票權人為一定行使之低度行為，
    為其後之對於有投票權之人，交付賄賂，而約使投票權人為一定行使之高度行為
    所吸收，不另論罪。又被告等二人於偵查中自白其犯罪，有其等之偵訊筆錄可證
    ，爰依同法第九十條之一第五項減輕其刑，並先加後減。爰審酌被告二人素行良
    好，有刑案資料查註紀錄表在卷可稽，且犯後態度尚佳，對於前揭犯行均坦認不
    諱，又行賄金額不多，尚屬微薄。被告丙○○係提供金錢發動賄選，被告丁○○○則提供賄選名單，為實際執行賄選之人等情狀，分別量處如主文所示之刑，並
    諭知有期徒刑易科罰金之折算標準。並依同法第九十八條第三項之規定，均予宣
    告褫奪公權一年，以資儆懲。又查被告丙○○、丁○○○前均未曾受有期徒刑以
    上刑之宣告，有其二人之台灣嘉義地方法院檢察署刑案資料查註紀錄表各一份附
    於偵查卷可稽，經此刑之宣告，應知警惕而無再犯之虞，本院認以暫不執行其刑
    為適當，併予宣告緩刑二年，用勵自新。至於所交付之賄賂金八千元，爰依同法
    第九十條之一第三項之規定沒收之。公訴人認應依刑法第一百四十三條第二項沒
    收之，惟公職人員選舉罷免法第九十條之一第三項已有特別沒收之規定，且本件
    係適用公職人員選舉罷免法為論罪科刑，自亦無割裂適用刑法第一百四十三條第
    二項為沒收，是公訴人上開主張，容有誤會，併予敘明。
三、公訴意旨另以：丙○○、丁○○○二人承上開犯意，於九十一年一月由被告丁○○○又另抄錄有乙○一戶三人、莊錦招（由非嘉義巿東區選舉權人即莊錦招之母
    莊陳店代為受賄）、林姝一戶二人等十四人，並隨即通知丙○○前往伊家中拿取
    名單。因當日丙○○所攜帶現金不足，乃於隔日夜間再前往丁○○○家中，交付
    競選文宣及以每位選舉權人一票一千元之代價，轉發予前揭同意受賄名單所載之
    選舉權人，而交付賄賂，並要求務必支持上開候選人，而約其為投票權一定之行
    使。而認被告二人此部亦犯公職人員選舉罷免法第九十條之一第一項之妨害投票
    之罪嫌。
四、按被告之自白，不得作為有罪判決之唯一證據，仍應調查其他必要之證據，以察
    其是否與事實相符。刑事訴訟法第一百五十六條第二項定有明文。經查，被告二
    人雖對公訴人所指被告二人之上開為自白，然而乙○、莊錦招、莊陳店、林姝等
    人於偵訊時均一致否認被告丁○○○有為期約或交付賄賂，而約其為投票權一定
    行使之行為，是此部分公訴人所舉被告二人犯罪嫌疑之事證，除被告二人之自白
    外，並無其他事證以佐其等自白之真實。是依上開刑事訴訟法第一百五十六條第
    二項所定，自不得僅依被告二人自白，為其論罪之唯一證據。
五、又共同被告中有二人以上為不利之供述，然無其他客觀證物存下，得否以其自白
    為相互之佐而證，而互為補強證據？首先依共同被告之供述，並非被告本人之供
    述，其性質上乃係以「他人」之供述作為證據資料，惟該「他人」於此訴訟中卻
    非居於證人之地位，而係居於當事人之地位，因此如將共同被告之供述定位為被
    告之供述，其二者合而為一，則各共同被告相互間之警訊供述，即不得互為補強
    據。其次，如認共同被告之供述解釋為非被告本人之供述時，則共同被告之供述
    ，與被告本人之供述，基本上乃係各別獨立存立，只要是合法取得而具證據資格
    者，則解釋上即得作為補強證據。然而共同被告與被告本身間，有共同或相反之
    利害關係，是其因嫁禍於人而為虛偽陳述之風險不得謂之全然不可能發生。因此
    ，如將共同被告間之供述，得作為互為補強證據使用，此一虛偽之危險難予排除
    ，甚而更造就二個共同被告互為相同之虛偽供述，而栽贓予其他共同被告之危險
    ，以達其推諉卸責轉嫁刑責之目的。因此，不得僅憑共同被告之供述，而互為補
    強證據。惟共同被告之供述已有其他客觀事證以佐其真實性者，則該已有佐證之
    共同被告之供述，即得成為另一共同被告供述之補強證據，自不待言。此誠如最
    高法院八十年度台上字第一六六九號所示：「被告之自白，當然包括被告本人及
    共同被告之自白在內，被告及共同被告之自白縱然一致，亦應調查其他必要之證
    據，以察其是否與事實相符，不得僅以被告及共同被告之自白作為認定被告有罪
    判決之唯一證據，至於被告之自白與事實是否相符，須依具體情事，如現場跡象
    、被害人指供、起獲贓物或調查其他之必要證據，以認定之，不能憑空臆測，認
    為虛偽陳述之為與事實相符，而採為判決基礎。」亦同此趣旨，是本院認為，在
    無其他事證以佐被告二人自白之真實前，尚不得以被告二人之自白而互為補強證
    據，遽以認定為被告二人之犯行。
六、是核上所述，不能證明被告二人有公訴人所指之上開犯行，惟公訴人指訴之此部
    分認與前開判決有罪部分係實質上一罪之關係，爰不另為無罪之諭知。
據上論斷，應依刑事訴訟法第二百九十九條第一項前段，公職人員選舉罷法第九十條
之一第一項、第三項、第五項、第九十八條第三項，刑法第十一條前段、第二十八條
、第五十六條、第三十七條第三項、第七十四條第一款，罰金罰鍰提高標準條例第二
條，判決如主文。
本案經檢察官游游悅晨到庭執行職務。
中      華      民      國    九十一    年      四      月      一      日
                                臺灣嘉義地方法院刑事第一庭
                                        法  官  馮  保  郎
右正本證明與原本無異。
如不服本判決，應於判決送達後十日內向本院提出上訴狀( 應附繕本 )。
中      華      民      國    九十一    年      四      月      一      日
                                        書記官  林  育  興
所犯法條：公職人員選舉罷免法第九十條之一第一項
公職人員選舉罷免法第九十條之一
對於有投票權之人，行求期約或交付賄賂或其他不正利益，而約其不行使
投票權或為一定之行使者，處五年以下有期徒刑，得併科新台幣四十萬元
以上四百萬元以下罰金。
預備犯前項之罪者，處一年以下有期徒刑。
預備或用以行求期約或交付之賄賂，不問屬於犯人與否，沒收之。
犯第一項或第二項之罪，於犯罪後六個月內自首者，減輕或免除其刑；因
而查獲候選人為共犯者免除其刑。
犯第一項或第二項之罪，在偵查中自白者，減輕其刑；因而查獲候選人為
共犯者，減輕或免除其刑。
